【裁判字號】    99,建,184
【裁判日期】    991001
【裁判案由】    給付工程款
【裁判全文】
臺灣臺北地方法院民事判決               99年度建字第184號
原      告  歐定旺即一澤室內裝修工程行
訴訟代理人  游朝義律師
複  代理人  董家均律師
被      告  甲○○
            乙○○
上列當事人間請求給付工程款事件，本院於民國99年9月17日言
詞辯論終結，判決如下：
    主      文
被告甲○○應給付原告新臺幣壹佰壹拾壹萬玖仟柒佰零柒元，及
自民國九十九年三月二十五日起至清償日止，按年息百分之五計
算之利息。
原告其餘之訴駁回。
訴訟費用（除原告減縮部分外）由被告甲○○負擔十分之九，餘
由原告負擔。
本判決第一項於原告以新臺幣肆拾萬元供擔保後，得假執行；但
被告甲○○如以新臺幣壹佰壹拾壹萬玖仟柒佰零柒元為原告預供
擔保，得免為假執行。
原告其餘假執行之聲請駁回。
    事實及理由
壹、程序方面：
一、原告歐定旺原以被告甲○○將乙○○所有門牌編號臺北市○
    ○街101巷2弄7號1樓房屋（下稱系爭房屋）之室內裝修工程
    （下稱系爭工程）交由其承攬後，僅支付部分工程款為由，
    聲請本院核發支付命令，命被告甲○○給付新臺幣（下同）
    1,489,500元，及自支付命令送達翌日起至清償日止，按年
    息5%計算之利息，惟被告甲○○於支付命令送達之20日不變
    期間內聲明異議，支付命令之聲請因而視為起訴，原告歐定
    旺於視為起訴後，主張前開房屋所有人受有不當利益，於民
    國99年3月19日依民法第811條、第816條規定，追加乙○○
    為被告（見本院卷第14-16頁），並變更其聲明為：「(一)被
    告甲○○應給付1,489,500元，及自追加訴之聲明暨準備程
    序書狀繕本送達翌日起至清償日止，按年息5%計算之利息。
    (二)被告乙○○應給付1,489,500元，及自追加訴之聲明暨準
    備程序書狀繕本送達翌日起至清償日止，按年息5%計算之利
    息。(三)前二項被告中之一人為給付時，其餘被告免給付義務
    。(四)第1、2項聲明，願供擔保，請准宣告假執行。」（見本
    院卷第12-14頁），且更正其名稱為歐定旺即一澤室內裝潢
    工程行（見本院卷第12頁反面），被告既無異議且為言詞辯
    論（見本院卷第38頁正反面），依民事訴訟法第255條第2項
    規定，原告所為追加及變更自應予准許，先予敘明。
二、嗣因被告甲○○抗辯其已應訴外人蔡尊玄之請求而為部分工
    程款之給付，原告又於99年6月29日變更第1、2項聲明：「
    (一)被告甲○○應給付1,217,497元，及自99年3月19日民事追
    加訴之聲明暨準備程序書狀繕本送達翌日起至清償日止，按
    年息5%計算之利息。(二)被告乙○○應給付原告1,217,497元
    ，及自99年3月19日民事追加訴之聲明暨準備程序書狀繕本
    送達翌日起至清償日止，按年息5%計算之利息。」（見本院
    卷第88、92頁），核與其所為與民事訴訟法第255條第1項第
    3款減縮應受事項之聲明之規定相符，亦應予准許。
貳、實體方面：
一、原告主張：伊與被告甲○○於98年7月間簽訂工程合約書（
    下稱系爭合約），由伊承攬被告乙○○所有系爭房屋之室內
    裝修工程（即系爭工程），約定工程總價1,750,000元，工
    程進行期間，另追加金額639,500元之工程項目（第一、二
    次追加分別為108,000元、531,500元），應付之工程款合計
    為2,389,500元。詎依約完工後，被告甲○○僅簽發面額合
    計為900,000元之支票2紙支付工程款，經伊催討，被告甲○
    ○又只交付其所簽發98年12月20日、99年1月20日為發票日
    ，面額各為50,000元，及99年2月至12月，每月20日為發票
    日，面額各為100,000元之支票共13紙，然仍不足清償工程
    款，前開支票提示後又均遭退票，被告甲○○迄今尚積欠1,
    217,497元工程款。又伊所裝潢之動產已因附合而由系爭房
    屋所有人取得所有權，被告乙○○自受有不當之利益。為此
    ，依系爭合約、民法第490條、第505條、第811條及第816條
    規定起訴，並聲明：(一)被告甲○○應給付1,217,497元，及
    自99年3月19日民事追加訴之聲明暨準備程序書狀繕本送達
    翌日起至清償日止，按年息5%計算之利息。(二)被告乙○○應
    給付原告1, 217,497元，及自99年3月19日民事追加訴之聲
    明暨準備程序書狀繕本送達翌日起至清償日止，按年息5%計
    算之利息。(三)前二項被告中之一人為給付時，其餘被告免給
    付義務。(四)第1項聲明，願供擔保，請准宣告假執行。
二、被告則以：甲○○於向乙○○購買系爭房屋後，出面將系爭
    工程交由原告承攬，惟工程總金額僅1,500,000元，祗是曾
    表示若原告完成櫥櫃工程，將再支付250,000元。然原告僅
    完成部分之櫥櫃工程，自無庸額外支付工程款；追加工項部
    分，固曾增加108,000元部分之工項（即第一次追加），但
    原工程與追加工項尚未全部完成，且第二次追加部分有多項
    與原工程項目相同，原告主張追加工項之工程款金額顯然有
    誤；又伊於系爭工程接近完工時，即簽發支票予原告付清工
    程款，原告無由起訴；況原工程及追加工項均未經驗收，原
    告之請求亦無理由等語，資為抗辯。並聲明：(一)原告之訴駁
    回。(二)如受不利判決，願供擔保，請准宣告免為假執行。
三、本件不爭執之事實（見本院卷第136頁反面、第137頁）：
  (一)被告甲○○於98年7月間，將系爭房屋之裝修工程（即系爭
    工程）交由原告承攬，雙方並簽有裝潢工程合約書（見本院
    卷第18-20頁原證1）。
  (二)系爭工程之原工程，被告甲○○除支付900,000元工程款外
    ，另於98年11月底簽發予原告，用以支付工程款（98年12月
    20日、99年1月20日為發票日，面額均為50,000元之支票共2
    紙；99年2月20日至99年12月20日止，每月20日為發票日，
    面額均為100,000元之支票共11紙）（見本院卷第93頁正反
    面）。惟原告嗣交還99年11月20日及99年12月20日，面額均
    為100,000元之支票共2紙。其餘支票，除發票日98年12月20
    日、面額50,000元之支票兌現外，99年7月20日為發票日、
    面額100,000元之支票，則經蔡尊玄於98年12月31日持以向
    被告甲○○換取現金（見本院卷第58頁被證4），其餘支票
    已屆期部分，雖經提示但均遭退票。
  (三)除系爭工程之原工程外，另追加如本院卷第21頁原證2附件
    一所示之工項（下稱第一次追加）（見本院卷第92頁反面）
    ，其後又因工項之增加（下稱第二次追加），原告傳真如本
    院卷第43-47頁之估價單予被告。嗣99年2月1日，原告再就
    第二次追加，製作如本院卷第22-23頁原證2附件二之估價單
    ，然遭被告甲○○質疑部分工項與原工程工項重複，且有部
    分工項未完成。
  (四)系爭房屋原為被告乙○○所有，98年12月間以買賣為原因，
    移轉登記為被告甲○○所有，被告甲○○於99年2月11日將
    之信託登記予訴外人鄭榮皓（見本院卷第89-90頁）。
四、原告主張伊以1,750,000元工程總價承攬系爭房屋之裝潢工
    程（即原工程），其後又先後追加金額108,000元及531,500
    元之工項（即第一、二次追加），被告甲○○尚積欠1,217,
    497元工程款等語，被告李杰隆則辯以原告未完成櫥櫃工程
    ，原工程總價應僅為1,500,000元，又其雖曾為工項追加，
    但原告所提第二次追加估價單不實，且其已付清工程款等語
    。是本件爭執事項為：(一)本件之工程款金額為何？(二)被告甲
    ○○應否給付工程款？(三)被告乙○○是否受有利益？
五、本件之工程款金額？
  (一)按請求履行債務之訴，除被告自認原告所主張債權發生原因
    之事實外，應先由原告就其主張此項事實，負舉證之責任，
    必須證明其為真實後，被告於其抗辯事實，始應負證明之責
    任，此為舉證責任分擔之原則，最高法院43年台上字第377
    號判例意旨足供參照。原告主張被告甲○○將系爭工程交由
    其承攬，原工程之工程款為1,750,000元，嗣因追加工項，
    工程款因而先後增加108,000元及531,500元云云，被告則辯
    以原工程工程款金額僅1,500,000元，除因第一次追加而增
    加108,000元工程款外，第二次追加項目與原工程項目多有
    重複，原告請求之工程款金額顯然有誤云云。經查：
    1.被告所稱櫥櫃工項，既經其自陳此即原工程木作工程中之
      前陽台鞋櫃（綜合）、房間*3衣櫃、房間*3書桌、坐式鞋
      櫃、B1（地坪）貼地海島型實木地板（即本院卷第45-46
      頁原工程項目4.-10、4.-15、4.-16、4.-17、4.-18）（
      見本院卷第93頁），顯見此即原工程之一部分，衡情應無
      額外約定此部分工項工程款之必要，被告此項抗辯核與常
      情不符，尚難採信。原告主張原工程之工程款為1,750,00
      0元，堪予信實。
    2.原告次主張第一次追加工項工程款為108,000元，既如前
      述（見不爭執事實(三)），且有估價單足稽（見本院卷第21
      頁），第一次追加工程款為108,000元，亦堪認定。
    3.原告再主張第二次追加工項工程款為531,500元，惟：
      (1)項目1.-1「增加兩組排風機」18,000元部分（見本院卷
        第22頁）：
        被告辯稱此追加工項原報價2,700元云云。查，原告原
        傳真予被告甲○○之估價單項目4.「防火巷迴風孔*3＋
        雨棚」記載為2,700元，雖有卷附估價單可稽（見本院
        卷第47頁），惟此係就「迴風孔」而為之估價，並非「
        排風機」之價格，既有原告提出之排風機照片可證（見
        本院卷第129頁），且據被告甲○○陳稱其對該紙照片
        無意見，有施做排風機等語在卷（見本院卷第135頁）
        ，自無由原報價2,700元更改為請求18,000元之情形，
        被告此項抗辯非有依據，委不可取。項目1.-1之工程款
        為18,000元。
      (2)項目1.-2「吊衣架」6,000元（見本院卷第22頁）：
        被告辯稱此追加工項與原工程項目7.-7「防火巷＋衣架
        」重複云云，原告雖主張因被告事後變更吊衣架規格，
        原工程項目7.-7「防火巷＋衣架」之金額因而增加為6,
        000元，然其事後已稱捨棄此項請求等語（見本院卷第1
        13頁）。故項目1.-2之金額不計入第二次追加工項工程
        款。
      (3)項目4.「地下室天花板工程＋牆面隔間＋水電工程＋造
        型櫃」110,000元（見本院卷第22頁）：
        被告辯稱此追加工項與原工程項目4.-3「B1造型TV櫃
          及牆面」、4.-14「B1天花板管道」、3.-2「全戶電
          線重新拉線」重複云云（見本院卷第113頁、第135頁
          正反面）。惟所謂「造型櫃」與「TV櫃」並非不同之
          櫃體，原告分別估價，尚非法所不許；又TV櫃本身必
          須施作牆面，為被告所未爭執，則原工程項目4.-3「
          B1造型TV櫃及牆面」之「牆面」，應係指「TV櫃」之
          牆面，自與此追加工項之「牆面隔間」不同。況原告
          就牆面隔間工程，已提出照片相佐（見本院卷第130
          頁左下角照片），被告既未予以爭執，原告主張「牆
          面隔間」與「TV牆面」並非相同工項，即非不足採；
          至追加之「水電工程」，被告雖稱原工程項目3.-2已
          有「全部電線重新拉線」工項，顯重複請款云云，然
          對照原傳真之追加工項估價單項目1.「B1（客廳）天
          花板」（見本院卷第47頁），顯見B1天花板工程乃原
          工程之追加，因此原告陳稱全戶電線重拉後，因B1天
          花板之追加而增加此部分之水電費用，亦非不合理。
          從而，本件尚難憑追加工項與原工程工項所使用之文
          字相同，即謂此追加工項之主張為不可取。
        被告雖又辯稱此追加工項原報價25,000元云云，惟觀
          諸原傳真追加工項估價單項目1.「B1（客廳）天花板
          25,000元」（見本院卷第47頁），可知原所估價之項
          目僅限於「B1（客廳）天花板」，自與第二次追加工
          項項目4.「地下室天花板工程＋牆面隔間＋水電工程
          ＋造型櫃」之範圍不一致，被告不無誤認之虞，被告
          援引原報價作為此追加工項之工程款，尚有未洽，洵
          不足取。又系爭房屋B1之天花板、牆面隔間、水電及
          造型櫃等工項確已完成，為被告所未爭執，則原告以
          其已完成承攬工作物，主張被告有給付該項工程款義
          務，於法自屬有據而應予准許。
        是以，項目4.之工程款為110,000元。
      (4)項目6.「後門紗門」5,500元（見本院卷第22頁）：
        原告雖陳稱因被告搬遷屋內物品，遂增加拆除及安裝後
        門沙門之費用云云，但已遭被告否認，原告既未加以舉
        證（見本院卷第135頁反面），其所主張之重複拆除及
        安裝後門紗門之事實即難遽信。故項目6.之工程款仍為
        原傳真報價之4,000元（見本院卷第47頁追加項目6.）
        。
      (5)項目7.「廚具更換規格及數量」25,000元及項目15.「廚
        房玻璃」35,000元（見本院卷第22-23頁）：
        被告雖稱此兩追加工項之原報價分別為17,000元及22,0
        00元云云。惟被告甲○○已自陳原訂之廚具僅有下櫃，
        確實有增加上櫃等語，對原告所提櫥櫃照片復稱其無意
        見（見本院卷第136、131頁），則原告將原傳真報價項
        目7.「廚具變更增加費用17,000元」（見本院卷第47頁
        ）變更為追加工項項目「廚具更換規格及數量」25,000
        元，堪稱適當。又廚房與室內有道新設之隔間牆，且該
        牆面設有玻璃，已經被告陳述在卷（見本院卷第136頁
        ），則追加工項項目15.之「廚房玻璃」即係廚房對面之
        隔間牆玻璃，亦堪認定。又此「廚房玻璃」追加工項之
        工程款雖估價為35,000元（見本院卷第23頁），然原告
        已稱其同意用22,000元計價。因此，項目7.及項目15.之
        工程款分別為25,000元及22,000元。
      (6)項目8.「防火巷防水漆」15,000元（見本院卷第22頁）
        ：
        原告主張原先使用噴水性之水泥漆，其後因被告甲○○
        丈母娘之指示，更改為防水漆，並將原工程項目7.-5「
        防火巷壁面噴漆處理」6,000元之工程款調高為15,000
        元云云。惟所謂之經指示始改用防水漆之主張，已為被
        告否認，原告嗣又表示「同意用本院卷第46頁7.5之報
        價」等語（見本院卷第136頁反面），是項目8.之工程
        款為6,000元。
      (7)項目10.「防火巷水泥封牆＋防水漆」15,000元，及項目
        11.「防火巷不銹鋼櫃拆除磚牆水泥鋪平」15,000元（見
        本院卷第23頁）：
        被告雖稱原傳真追加工項9.「防火巷不銹鋼櫃拆除磚牆
        水泥鋪平」之報價為1,200，追加工項應以之計價云云
        （見本院卷第47頁）。惟此兩追加工項須先拆除不銹鋼
        櫃，再於拆除後之位置砌磚並以水泥封牆，再以水泥鋪
        平，並漆上防水漆，為被告所未爭執，則追加工項項目
        10.、11.之施工項目顯然不同，自應分別計價。然互核原
        傳真追加工項第9.項與追加工項項目11.之名稱，既均為
        「防火巷不銹鋼櫃拆除磚牆水泥鋪平」，足認原傳真追
        加工項9.係單就「防火巷不銹鋼櫃拆除磚牆水泥鋪平」
        之追加工項而為報價，故項目11.之追加工項應以原報價
        金額計價。因此，項目10.之工程款為15,000元，項目11.
        之工程款為1,200元。
      (8)項目13.「鋁窗改防盜窗（規格更改）」55,000元（見本
        院卷第23頁）：
        被告雖稱原工程項目5.-1、5.-2、5.-3之價格僅12,000
        元、4,500元、8,500元云云（見本院卷第46頁），惟被
        告已稱其將原指定之氣密窗改為防盜窗等語在卷（見本
        院卷第136頁反面），原報價之金額因此提高，自堪認
        定。然原告已就原工程之全部工項而為請求，關於原工
        程項目5.-1、5.-2、5.-3之工程款即屬重複，自應予扣
        除。故項目13.之工程款為30,000元（即55,000元-12,00
        0元-4,500元-8,500元）。
      (9)項目14.「水電工程增加（燈具、開關、TV、網路、電話
        線、不銹鋼貯水桶*1」35,000元（見本院卷第23頁）：
        被告辯稱此追加工項之原報價為5,510元，原告則稱原
        傳真報價項目3.「水電工程增加（燈具、開關、TV、網
        路、電話線、不銹鋼貯水桶*1、衛浴*2」5,510元乃原
        告繕打錯誤或傳真失真所致，且該報價顯不敷成本云云
        （見本院卷第126、47頁）。然原告並未舉證以實其說
        ，此項主張自屬無據而無足取。因此，項目14.之工程款
        為5,510元。
      (10)綜上所述，第二次追加工程款為433,710元（即18,000
        元(項目1.-1)+55,000元(項目2.)+15,000元、6,000元(
        項目3.)+110,000元(項目4.)+36,000元(項目5.)+4,000
        元(項目6.)+25,000元(項目7.)+6,000元（項目8.）+15
        ,000元(項目9.)+15,000(項目10.)+1,200元(項目11.)+25
        ,000元(項目12.)+30,000元(項目13.)+5,510元(項目14.)+
        22,000元(項目15.)+45,000元(項目16.)）。
  (二)原告就第二次追加之舉證既尚有未足，依首揭判例意旨，原
    告主張第二次追加工程款為531,500元，即非可取。從而，
    本件之工程款總金額為2,291,710元（即1,750,000元+108,0
    00元+433,710元）。
六、被告甲○○應否給付工程款？
  (一)按主張法律關係存在之當事人，僅須就該法律關係發生所須
    具備之特別要件，負舉證之責任，至於他造主張有利於己之
    事實，應由他造舉證證明（最高法院48年台上字第887號判
    例意旨參照）。原告主張被告甲○○曾支付材料費122,003
    元，惟其所簽發用以支付原工程工程款之支票，除面額合計
    為900,000元之支票，及發票日98年12月20日、面額50,000
    元之支票如期兌現，99年7月20日為發票日、面額100,000元
    之支票經其轉讓予蔡尊玄後，由蔡尊玄持以向被告甲○○換
    取現金外，其餘支票均經提示後退票等情，雖為被告所不爭
    執（見不爭執事實(二)），然被告甲○○辯以其已於98年12月
    間簽發支票予原告付清原工程及追加工程款云云，並提出支
    票存根為證。經查：
    1.觀諸被告甲○○所提支票存根，雖經歐定旺於支票存根聯
      填載「已附清」，並於其上簽名確認（見本院卷第58頁、
      第93頁正反面），惟被告甲○○所簽發支票究係支付原工
      程工程款或兼含追加工項工程款，兩造則有歧見，故尚難
      擷取前開支票存根上之記載，即為被告甲○○業已付訖全
      部之工程款之認定。依前開判例意旨，被告甲○○就其所
      辯，仍有舉證之責。
    2.依不爭執事實(二)所示，被告甲○○於工程進行期間，簽發
      面額合計為900,000元之支票2紙，98年11月底又簽發13紙
      支票（即98年12月20日、99年1月20日為發票日，面額均
      為50,000元之支票共2紙；99年2月20日至99年12月20日止
      ，每月20日為發票日，面額均為100,000元之支票共11紙
      ），支票總面額雖已達2,100,000元，但被告甲○○已稱
      「快完工前，我已先依原告要求簽發支票予原告，再請原
      告來確認哪些工程未完成，兩造確認後，確實有部份工項
      未完成，我也認為工程款有誤，要求退還最後兩張支票，
      原告有退還兩張支票」「98年12月底水電商才來完成全部
      工程」等語（見本院卷第92頁反面、第93頁），則原告主
      張被告甲○○簽發支票支付工程款時，並未為工項及工程
      款金額之結算，尚非虛假。又如被告甲○○付清全部工程
      款之情屬實，其何須事後自行支付材料費122,003元，由
      此益徵原告向被告甲○○領取支票之時，雙方確未為工項
      及工程款之結算。又所謂代物清償，係債務人與債權人約
      定，由債權人受領他種給付，以代原定之給付，使其債之
      關係消滅之契約。前開支票既非在雙方結算工項及工程款
      之後簽發，充其量僅為部分工程款之支付方式，自無關乎
      代物清償。除此，被告甲○○就其已付清全部工程款之抗
      辯，並未再為其他舉證，依前開說明，自乏為有利於被告
      認定之依據，被告甲○○依約給付工程款之債務仍未消滅
      ，至臻明確。
    3.被告甲○○所簽發用以支付部分工程款之支票，其中面額
      合計900,000元之支票2紙，及發票日98年12月20日、面額
      50,000 元之支票如期兌現，被告甲○○復以現金向蔡尊
      玄取回99年7月20日為發票日、面額100,000元之支票，其
      後又自行支付材料費122,003元，既如前述（見不爭執事
      實(二)），經加總後，被告甲○○已支付之工程款金額應為
      1,172,003元（即900,000元+50,000元+100,000元+122,00
      3元）。然被告甲○○應付之工程款總金額為2,291,710元
      （見前開五、(二)），其所為付清工程款之抗辯又不足採，
      其尚應給付1,119,707元工程款（2,291,710元-1,172,003
      元），即堪認定。
  (二)次按「(1)簽約同時甲方（即被告甲○○）應付予乙方（即原
    告）總工程款之百分之五十（新台幣柒拾伍萬元整（$750,0
    00元），開工當15日現金票。(2)第二次付款於工程完畢，甲
    方應付乙方總工程款百分之五十（新台幣柒拾伍萬元整（$7
    50,000元）。當日期票（期票日以竣工當日起算）。」、「
    甲方對於本工程有隨時變更設計及增減工程數量之權，乙方
    不得異議，對於增減數量，雙方並簽訂附加合約，其變更部
    份，付款方式按照本合約第五項同時辦理」，系爭合約第5
    項及第9項分別定有明文。又稱承攬者，謂當事人約定，一
    方為他方完成一定之工作，他方俟工作完成，給付報酬之契
    約；報酬，應於工作交付時給付之，無須交付者，應於工作
    完成時給付之。民法第490條第1項、第505條第1項復有明文
    。原告主張其已完成原工程及追加工項，請求被告甲○○給
    付工程款等語；被告甲○○則辯稱原告未完工且無點交工作
    物云云。經查：
    1.被告甲○○雖否認原告已完成全部工作，惟依其所稱：「
      98年12月底水電商才來完成全部工程。我在11月底陸續搬
      進」等語（見本院卷第93頁），足認原工程及追加工項已
      於98年12月底「完成」，既已完工，依系爭合約第5項、
      第9項約定，及民法第505條第1項規定，被告甲○○自有
      給付工程款之義務。
    2.被告甲○○雖又以迄未驗收，且工程存有瑕疵置辯。然觀
      諸前開合約關於付款辦法之約定，既未附有「驗收」之付
      款條件，被告自仍應於工程完畢時，如數給付工程款。至
      工程有無瑕疵部分，雖據被告甲○○提出照片為證（見本
      院卷第50-57頁），但其未定相當期限請求原告修補，甚
      至表示「被證3瑕疵我要自己修補」等語（見本院卷第93
      頁），依民法第493條及第494條關於承攬瑕疵擔保之規定
      ，被告甲○○仍不當然取得減少報酬請求權。況被告甲○
      ○迄未提出其已自行修補，或因此支出費用之證明，自無
      從以承攬工作物有瑕疵之詞，作為拒絕給付全部工程款之
      理由。
  (三)被告甲○○所為拒絕給付工程款之詞，既非有理，依前開說
    明，自仍有如數給付1,119,707元工程款之義務。
七、被告乙○○是否受有利益？
    按民法第816條之規定係一闡釋性條文，旨在揭櫫依同法第
    811條至第815條規定因添附喪失權利而受損害者，仍得依不
    當得利之規定，向受利益者請求償金。所謂「依不當得利之
    規定，請求償金」，係指法律構成要件之準用而言。申言之
    ，此項償金請求權之成立，除因添附而受利益致他人受損害
    外，尚須具備不當得利之一般構成要件始有其適用（最高法
    院97年台上字第2422號判決參照）。原告主張被告乙○○為
    系爭房屋所有人，因其裝潢加工而增加價值，顯然受有利益
    云云；被告則辯以甲○○簽訂系爭合約時，即言明其已向乙
    ○○買受系爭房屋，乙○○未因裝潢而受有利益等語。經查
    ：系爭房屋原為乙○○所有，雖有卷附登記謄本足參（見本
    院卷第26頁），惟乙○○於98年12月間將之出賣予甲○○，
    復如前述（見不爭執事實(四)），則被告甲○○因買受系爭房
    屋而將裝潢工程交由原告承攬，尚非不可採信。又被告甲○
    ○已因買賣而取得系爭房屋所有權，附合於系爭房屋之裝潢
    衡情亦已由被告甲○○取得，被告乙○○是否受有利益，既
    未見原告舉證以實其說，依前揭說明，自難認其得依不當得
    利法律關係而對被告乙○○請求。原告此項主張於法顯然未
    合，洵不足採。
八、綜上所述，被告甲○○買受系爭房屋後，將該屋之裝潢工程
    交由原告承攬，被告甲○○依約及依承攬法律關係均有給付
    工程款之義務，至被告乙○○是否因裝潢而受有利益，原告
    之舉證既尚有未足，原告所為乙○○應返還所受利益之主張
    ，即不可取。從而，原告依系爭合約、民法第490條、第505
    條、第811條及第816條規定，請求被告甲○○給付1,119,70
    7元，及自99年3月19日民事追加訴之聲明暨準備程序書狀繕
    本送達翌日即99年3月25日起至清償日止，按年息5%計算之
    利息，為有理由，應予准許；逾此部分之請求，則無理由，
    應予駁回。又原告與被告甲○○均聲明願供擔保，請准宣告
    假執行、免為假執行，經核原告勝訴部分並無不合，爰分別
    酌定相當擔保金額准許之。至原告其餘假執行之聲請，因其
    餘之訴已經駁回，自失附麗，併駁回之。
九、本件事證已臻明確，兩造其餘攻擊與防禦方法均與判決結果
    不生影響，不再一一論述，附此敘明。
十、訴訟費用負擔之依據：民事訴訟法第79條。
中    華    民    國    99    年    10    月    1     日
                  民事第四庭    法  官  許純芳
以上正本係照原本作成。
如對本判決上訴，須於判決送達後20日內向本院提出上訴狀。如
委任律師提起上訴者，應一併繳納上訴審裁判費。
中    華    民    國    99    年    10    月    5     日
                                書記官  陳怡君

司法院資訊處製作；財團法人民間司法改革基金會備份。
